# 关于投资性房地产后续计量模式变更的会计处理相关疑问请教陈老师

提问人：xuezhi340123 时间：2016-12-03 23:21:02
材料 1 （CPA教材内容节选）：成本模式转为公允模式的，应当作为会计政策变更处理，并按照变更时的公允价值与账面价值的差额调整期初留存收益。 材料 2 （东奥教辅内容节选）：投资行房地产后续计量由成本变为公允模式的账务处理： 借：投资性房地产——成本（变更日的公允价值） 投资性房地产累计折旧（摊销）（原投资性房地产已计提的折旧或摊销）
投资性房地产减值准备 贷：投资性房地产（原价） 利润分配——未分配利润（或借记） 盈余
公积（或借记） 问题 1 ：投资性房地产后续计量模式的变更，作为会计政策变更处理，那么就应该追溯调整，既然追溯调整，“投资性房地产——成本”的入账价值不应该是投资性房地产取得时是的成本吗？而“材料2”中“投资性房地产——成本”的入账价值为变更日的公允价值，请问陈老师我的理解有误吗？
问题 2 ：追溯调整情况下，本期期初至转换日之间的公允价值变动是否应该计入当期损益？但“材料1”教材中的表述却是按照变更时的公允价值与账面价值的差额调整期初留存收益，烦请陈老师指点。

回答人：chenyiwei
1 、这个确实有疑问。因为会计政策变更采用追溯调整法时，应假设变更后的会计政策在最早期间期初就已经开始运用，而投资性房地产的成本模式和公允价值模式只影响后续计量，初始计量中成本的确定原则还是一致的。 另外，在追溯调整过程中，应冲回各年度在成本模式下计提的累计折旧和各年折旧费用，对前期比较数据进行追溯调整。 2 、追溯调整情况下，本期期初至转换日之间的公允价值变动应该计入当期损益（公允价值变动损益）。

提问人：xuezhi340123 时间：2016-12-04 12:22:55
针对“问题2”答复的追问：但CPA教材的表述是：并按计量模式变更时的公允价值与账面价值的差额调整期初留存收益。这样的表述是不是不正确？

回答人：chenyiwei
教材的表述不严谨。但已掌握前期追溯调整或追溯重述会计方法者应不难得出正确做法。

提问人：ivancheng 时间：2017-07-27 16:06:15
《企业会计准则讲解 2010 》对投资性房地产后续计量模式的变更的要求是：成本模式转为公允价值模式的,应当作为会计政策变更处理,并按计量模式变更时公允价值与账面价值的差额调整期初留存收益。从这个要求来看，似乎是本期期初至变更日之间的公允价值变动也调整到期初留存收益。且henry204618版主也持该观点，详见http://bbs.esnai.com/forum.php?m ... 4%B7%BF%B5%D8%B2%FA 此外，根据会计政策变更的追溯调整要求列报期最早期初，假如现在报告期是一年一期的话，报告期最早期初是上年年初，那么是不是需要将变更时公允价值与账面价值的差额调整到上年年初，这明显不符合逻辑。 所以到底应如何理解“调整期初留存收益”以及如果报告期涉及到两个期间，那么报告期最早期初该如何调整？

回答人：chenyiwei
报告期初的公允价值与账面价值之间的差额调整期初留存收益，本报告期内的公允价值变动仍计入本期损益。在编制比较报表时，比较期间最早期初的公允价值与账面价值的差额才调整比较期初留存收益。